臺灣高雄地方法院刑事判決　　　　　　　　　　　　　九十三年度易字第二五號
　　公　訴　人　臺灣高雄地方法院檢察署檢察官
　　被　　　告　戊○○
　　指定辯護人　陳建誌律師
　　被　　　告　乙○○
　　指定辯護人　本院公設辯護人
　　被　　　告　丙○○
右列被告等因傷害案件，經檢察官提起公訴（九十二年度偵字第四０二五號），本院
判決如左：
    主  文
本件公訴不受理。
    理  由
一、公訴意旨略以：被告戊○○、乙○○為朋友關係，被告乙○○平日與被告丙○○
  係以姊弟相稱，被告蕭、陳二人於民國九十一年一月一日上午二時許至被告丙○○任職店長位於高雄市○○○路一八一號之藍雨酒館飲酒，被告丙○○因不滿當
    時店內作招牌之廠商「阿澤」屢次到店消費時均簽帳或開票支付，竟於與被告蕭
    、陳二人聊天之際，基於教唆傷害他人身體之犯意，教唆被告蕭、陳二人毆打該
    廠商。嗣被告蕭、陳二人誤以當時同在店內消費之告訴人甲○○、丁○○為被告
    丙○○所指前開作招牌之廠商「阿澤」，即於同日上午三時卅分許步出店外夥同
    另二名真實姓名年籍不詳之成年男子基於共同殺人之犯意聯絡，由其中一人持機
    車大鎖一把返回店內，共同毆擊店內之告訴人二人，致告訴人甲○○受有頭部外
    傷合併腦震盪，頭皮二處分別為五公分及四公分之裂傷，告訴人丁○○則受有頭
    部外傷合併腦震盪，頭皮三處分別為五公分、四公分及一公分之裂傷，因認被告
    戊○○、乙○○二人係共同涉犯刑法第二百七十一條第二項、第一項之殺人未遂
    罪嫌；被告丙○○則涉犯刑法第二十九條、第二百七十七條第一項之教唆普通傷
    害罪嫌等語。
二、按告訴乃論之罪，告訴人於第一審辯論終結前，得撤回其告訴；告訴經撤回者，
    法院應諭知不受理之判決，刑事訴訟法第二百三十八條第一項及第三百零三條第
    三款分別定有明文。又告訴乃論之罪，告訴人於第一辯論終結前得撤回其告訴，
    原判決既認被告並無殺人故意，變更檢察官起訴法條，改依刑法第二百七十七條
    第一項之傷害罪處斷，該條項之罪，依同法第二百八十七條上段規定須告訴乃論
    ，既經告訴人於檢察官偵查中具狀撤回告訴，自應諭知不受理之判決（最高法院
    四十七年台非字第四一號判例意旨參照）。另殺人與傷害之區別，應以有無殺意
    為斷，即行為人於下手時有無決意取被害人生命為準，至於被害人受傷處是否致
    命部位，及傷痕多寡、輕重為何等，亦僅得供審判者心證之參考，究不能據為絕
    對之標準；行為人於行為當時，主觀上是否有殺人之故意，除應斟酌其使用之兇
    器種類、攻擊之部位、行為時之態度、表示外，尚應深入觀察行為人與被害人之
    關係、衝突之起因、行為當時所受之刺激、下手力量之輕重，被害人受傷之情形
    及行為人事後之態度等各項因素綜合予以研析，殊不能僅以口頭之詞語，遽認其
    必有殺人之犯意（最高法院二十年非字第一０四號、七十八年台上字第五二一六
    號著有判例可資參照）。
三、本件公訴人原係認被告戊○○、乙○○共同涉犯刑法第二百七十七條第一項之普
    通傷害罪嫌，而提起公訴，惟嗣於本院準備程序中變更起訴法條為刑法第二百七
    十一條第二項、第一項之殺人未遂罪嫌，訊據被告戊○○、乙○○均堅決否認有
    何殺人之犯意，被告戊○○辯稱：我沒有毆打甲○○、丁○○，我不認識他們，
    沒有仇怨，不可能傷害他們，更沒有殺人的意思，當天我看到乙○○與甲○○、
    丁○○及另二位不認識的人發生爭執，我過去拉乙○○，後來就去櫃檯結帳離開
    等語，被告乙○○則辯稱：我承認當天有用拳頭打甲○○，沒有拿任何武器，我
    沒有毆打丁○○等語。經查，公訴人認被告戊○○、乙○○共同涉犯殺人未遂罪
    嫌，無非係以告訴人甲○○、丁○○之指訴、證人張耀文於偵查中之證述、照片
    八幀、診斷證明書二紙及告訴人甲○○受有頭部外傷合併腦震盪，頭皮二處分別
    為五公分及四公分之裂傷，告訴人丁○○受有頭部外傷合併腦震盪，頭皮三處分
    別為五公分、四公分及一公分之裂傷，受傷部位均在頭部要害，足以致人於死為
    其主要論據，惟告訴人甲○○於本院準備程序中指稱：乙○○在打我的時候有說
    我到那裡消費都簽帳、喝酒不付錢、很了不起，但我從來沒有在該店簽帳等語，
    告訴人丁○○於本院審理中指稱：我看見甲○○被三個人打，過去阻止時，他們
    三人就轉過來攻擊我，乙○○拉我衣服並用手打我，戊○○用機車大鎖攻擊我，
    另一個人用拳頭打我等語，加以被告乙○○自承：當天我們在該店喝酒，丙○○
    也喝醉了，說該店的廠商「阿澤」常喝酒不付錢，我聽了很氣要去找他理論，因
    為懷疑告訴人二人是「阿澤」的朋友，所以就打起來了，當時喝很多酒，比較衝
    動，我不認識「阿澤」等語（見本院九十三年三月四日準備程序筆錄及九十三年
    三月二十三日審判筆錄），是被告戊○○、乙○○與「阿澤」素不相識，亦無仇
    怨，僅因消費簽帳糾紛，一時氣憤欲教訓「阿澤」而錯傷告訴人二人，難認有何
    殺人之動機，且於告訴人二人受傷倒地後，亦未藉機再攻擊其他致命部位，又雖
    告訴人二人所受傷害非輕，但參酌被告戊○○、乙○○行為當時係處於酒後衝動
    狀態，理智亦非清楚，自難僅憑告訴人二人之受傷部位、傷勢程度即遽認渠等主
    觀上具殺人之犯意，佐以被告戊○○、乙○○事後深表悔意，已與告訴人二人達
    成和解，告訴人二人亦表示不再追究等情觀之，殊不能僅以告訴人二人受傷部位
    均在頭部要害，足以致人於死為由，遽認被告戊○○、乙○○必有殺人之犯意。
    從而，本院審酌被告戊○○、乙○○與「阿澤」素無仇怨，行為之動機係起因於
    不滿「阿澤」經常至被告丙○○工作之店內消費卻不付款，因而客體錯誤傷害告
    訴人二人，且行為時係處於酒後衝動狀態，故下手較重，但事後深表悔意，並獲
    得告訴人二人諒解等情，認被告戊○○、乙○○共同毆打、攻擊告訴人二人之行
    為僅具有傷害、「教訓」之意思，應無致人於死之犯意甚明，被告戊○○、乙○○與另二名真實姓名年籍不詳之成年男子所為，係共犯刑法第二百七十七條之普
    通傷害罪，公訴人認被告戊○○、乙○○係共犯刑法第二百七十一條第二項、第
    一項之殺人未遂罪嫌，容有誤會。
四、按告訴乃論之罪，告訴人於第一審辯論終結前，得撤回其告訴；又告訴經撤回者
    ，法院應諭知不受理之判決，刑事訴訟法第二百三十八條第一項，及第三百零三
    條第三款分別定有明文。本件被告等因傷害案件，經檢察官提起公訴，認被告丙○○係犯刑法第二十九條、第二百七十七條第一項之教唆普通傷害罪，被告戊○○、乙○○係共犯二百七十一條第二項、第一項之殺人未遂罪，惟本院認被告戊○○、乙○○所為應係共犯刑法第二百七十七條第一項之普通傷害罪，已如前述
    ，又該罪依同法第二百八十七條前段之規定，須告訴乃論，而告訴人甲○○、丁○○於本院審理中已表示撤回本件告訴之意，有撤回告訴狀、和解書各二份及審
    判筆錄一份可按，揆諸首揭法條，爰諭知不受理之判決。
據上論斷，應依刑事訴訟法第三百零三條第三款、第三百零七條，判決如主文。
中      華      民      國    九十三    年      四      月    二十六    日
                              臺灣高雄地方法院刑事第十二庭
                                  審判長法官  張世賢
                                        法官  王啟明
                                        法官  鍾素鳳
右正本證明與原本無異。
如不服本判決，應於判決送達後十日內，向本院提出上訴狀。
                                      書記官  陳瓊芳
中      華      民      國    九十三    年      四      月    二十六    日
